臺灣板橋地方法院民事判決　九十一年度婚字第一一八二號
　　原　　　告　乙○○
　　被　　　告　甲○○
右當事人間請求履行同居事件，本院判決如左：
    主      文
原告之訴駁回。
訴訟費用由原告負擔。
    事      實
甲、原告方面：
  一、聲明：被告應與原告同居。
  二、陳述：
  （一）兩造於民國五十九年三月二十九日結婚，婚後感情勉強維持，育有已成年之
        林家弘、林家輝等二子。被告婚後時常埋怨嫁錯老兵，耍弄情緒，竟於八十
        五年七月十二日，在未經雙方協議約定之下，無故自兩造設於台北縣泰山鄉
        ○○路十七巷二八之三號四樓之處所離開，遷至他處居住，迄今已六年有餘
        。
  （二）原告罹患有高血壓，心血管疾病及攝護腺癌症等多種慢性病，自八十年間起
        ，多次開刀手術治療，然自被告離家出走後，原告隻身獨居，身體病症可能
        隨時發作，安全堪慮，亟需原告相予扶持照料，然原告卻不予聞問。經原告
        於九十一年七月十七日以存證信函請求原告返家履行夫妻同居義務，被告仍
        不予置理，顯然違背同居義務。
  （三）爰依民法第一千零一條之規定，訴請被告履行同居義務。
  三、證據：提出戶籍謄本一件、存證信函一件、重大傷病證明卡一件、
乙、被告方面：
  一、聲明：原告之訴駁回。
  二、陳述：
  （一）兩造於五十九年間結婚，婚後育有二子林家弘、林家輝，被告不辭辛苦操持
        家務，迄今數十年不變，還要上班賺錢貼補家用，於八十四年九月間，為預
        備兒子結婚，需要比較大之住家空間，乃於台北縣泰山鄉○○路十七巷二八
        之三號四樓之老房子相隔短短數十公尺處，再買一新房子即台北縣泰山鄉○
        ○路○段一０五巷一號六樓，讓兩名子女居住，該二處均係兩造之家，平常
        二個地方，天天亦由被告在打點清理，未曾中斷，原告亦至該子女住處吃飯
        、睡覺，被告又何曾離家出走？
  （二）原告近年經常回大陸老家居住，欲棄置被告，於大陸另結新歡，為達其目的
        ，遂想盡辦法欲將被告離棄，故執此為藉口，於前所提起之離婚訴訟遭法院
        判決駁回後，竟又另起爐灶，提起本訴，實屬無理。
  （三）關於原告起訴指陳其生病時被告不予照顧乙節，查原告住院開骨刺手術時，
        被告與長子林家弘輪流去照顧，嗣原告又開攝護腺手術，因原告故意不讓被
        告母子知悉，致被告未及予以照顧，並非被告不予以照顧。且後來原告做心
        臟血管方面之治療，亦係被告與長子林家弘輪流去照顧，怎可說被告不加照
        顧？
  三、證據：提出台灣高等法院八十八年度家上字第三一二號兩造間請求離婚事件民
      事判決一份、最高法院八十九年度台上字第六○九號民事裁定一份為證，並聲
      請訊問證人即兩造之子林家弘、林家輝。
丙、本院依職權調取最高法院八十九年度台上字第六○九號兩造間請求離婚事件全卷
    。
    理　　  由
一、原告主張被告於八十五年七月十二日，在未經雙方協議約定之下，無故自兩造設
    於台北縣泰山鄉○○路十七巷二八之三號四樓之處所離開，遷至他處居住，迄今
    已六年有餘，且原告罹患多種慢性病，安全堪慮，經原告以存證信函請求原告返
    家履行夫妻同居義務，被告仍不予置理，顯然違背同居義務等情，爰依民法第一
    千零一條之規定，求為命被告履行同居義務之判決。被告則以：於八十四年九月
    間，因預備兒子結婚，需要比較大之住家空間，乃於台北縣泰山鄉○○路十七巷
    二八之三號四樓之老房子相隔短短數十公尺處，再買一新房子即台北縣泰山鄉○
    ○路○段一０五巷一號六樓，讓兩名子女居住，該二處均係兩造之家，平常二個
    地方，天天亦由被告在打點清理，未曾中斷，原告亦至該子女住處吃飯、睡覺；
    至原告住院開骨刺手術時，被告與長子林家弘輪流去照顧，後來原告做心臟血管
    方面之治療，亦係被告與長子林家弘輪流去照顧，並非未予照顧，爰求為駁回原
    告之訴等語，資為抗辯。
二、兩造係夫妻，現婚姻關係仍存續中，有原告提出之戶籍謄本配偶欄及記事欄所載
    為證，並為被告所承認，堪信為真實。
三、經查：
（一）原告主張被告於八十五年七月十二日，在未經雙方協議約定之下，無故自兩造
      設於台北縣泰山鄉○○路十七巷二八之三號四樓之處所離開，遷至他處居住，
      迄今已六年有餘云云，並提出存證信函一件為證，然此為被告所否認，被告並
      抗辯於八十四年九月間，因預備兒子結婚，需要比較大之住家空間，乃於台北
      縣泰山鄉○○路十七巷二八之三號四樓之老房子相隔短短數十公尺處，再買一
      新房子即台北縣泰山鄉○○路○段一０五巷一號六樓，讓兩名子女居住，該二
      處均係兩造之家，平常二個地方，天天亦由被告在打點清理，未曾中斷，原告
      亦至該子女住處吃飯、睡覺等語，質諸證人即兩造之子林家弘證稱：「（問：
      兩造有住在一起嗎？）有、「（問：被告住在那裡？）住台北縣泰山鄉○○路
      十七巷二八之三號四樓，只有假日才會到我那邊睡，原告以前也來我那邊睡過
      ，但很少」、「（問：為何原告說被告離家出走六年多？）因為原告一直想要
      回大陸，想在台灣把婚姻結束掉，他就不會有牽掛」、「（問：被告住在家裡
      的情形為何？她平常有到你住處嗎？）我是在八十四年九月間買台北縣泰山鄉
      ○○路○段一０五巷一號六樓的房子，在八十五年三月間才搬進去住，從那時
      候開始，兩造會來我們家走動，因為兩間房子的距離大約一百公尺，所以被告
      平常會來我家幫忙整理家裡，但是被告平常都睡他自己家裡，被告平常工作是
      上晚班，是從晚上時點半出門去林口一家美商電子公司上班，都做到早上七點
      多下班，下班後就回家整理，白天在家裡睡覺」、「（問：兩造平常在家裡是
      不是有見面或相處？）都有」（見本院九十一年十月十七日言詞辯論筆錄），
      及證人林家輝證稱：「（問：兩造有住在一起嗎？）有、「（問：住在那裡？
      ）台北縣泰山鄉○○路十七巷二八之三號四樓」、「（問：為何爸爸說媽媽離
      家出走已經六年多沒住家裡？）我是跟我哥哥住在另一個地方泰山鄉○○路○
      段一○五巷一號六樓，我媽媽經常會過來幫忙及走動，但還是有住在家裡，我
      爸爸每年都會回大陸二、三次每次都回去一、二個月，所以他會覺得我媽媽沒
      有陪他」、「（問：兩造平常在家裡有見面跟相處嗎？）有」、「（問：媽媽
      平常都在那裡睡覺？）在他們家裡，如果爸爸去大陸不在家，就比較常過來我
      跟哥哥住的地方住，但大部分時間還住他們自己家」、「（問：媽媽的上班情
      形如何？）媽媽是上大夜班，晚上十點出門，第二天早上八點回到家」、「（
      問：平常放假的時候，媽媽會不會到你們住的地方住？）有時候會」、「（問
      ：爸爸會不會到你們住的地方住？）爸爸也曾經到我們那邊住過，也曾經到我
      們那邊吃飯，兩個房子才隔一條巷子」等語（見本院九十一年十一月二十日言
      詞辯論筆錄），均核與被告所述情節相符。再者，衡諸證人林家弘、林家輝為
      兩造之子，彼等與原告為至親關係，並無怨隙，要無羅織編造事實之必要，其
      等證言自堪採信。是被告所辯，較堪採信。
（二）原告雖又主張其生病時被告未予照顧云云，惟此亦為被告所否認，辯稱：原告
      住院開骨刺手術時，被告與長子林家弘輪流去照顧，後來原告做心臟血管方面
      之治療，亦係被告與長子林家弘輪流去照顧，並非未予照顧等語，而據證人林
      家弘證稱：「（問：兩造平常在家裡是不是有見面或相處？）都有」（見本院
      九十一年十月十七日言詞辯論筆錄），及證人林家輝證稱：「（問：你們母子
      對爸爸有關照嗎？有」等語（見本院九十一年十一月二十日言詞辯論筆錄），
      另參酌兩造仍同住一處等情以觀，足認被告所辯，尚非無稽。
（三）按當事人主張有利於己之事實，就其事實有舉證之責任，民事訴訟法第二百七
      十七條定有明文，本件原告所主張各節，既已為被告所否認，而被告抗辯之情
      節並為證人林家弘、林家輝所證實，原告復未能舉出實證以實其說，則原告之
      主張自非有據，尚難遽採。
四、綜上，被告既仍居住於兩造設於台北縣泰山鄉○○路十七巷二八之三號四樓之住
    所，並無離家出走，不履行同居義務之情事，從而，原告依民法第一千零一條之
    規定，訴請被告履行同居義務，於法核無理由，應予駁回。
五、本件論證已臻明確，兩造其餘主張、陳述及所提之證據暨攻擊防禦方法，均與本
    案判斷結果無影響，爰不一一贅述，附此敘明。
六、據上論結，本件原告之訴為無理由，依民事訴訟法七十八條，判決如主文。
中　　　華　　　民　　　國　  　九十一　  　年　　 十二　　月　　 四　　日
                                        臺灣板橋地方法院家事法庭
~B法　　　官　郭光興
右正本證明與原本無異
如對本判決上訴，須於收受決正本後二十日內提出上訴狀(須按他造人數附繕本)
中　　　華　　　民　　　國　  　九十一　  　年　　 十二　　月　　 四　　日
~B法院書記官　尤秋菊
